臺灣高等法院刑事判決
111年度金上訴字第34號
上　訴　人　臺灣基隆地方檢察署檢察官
上　訴　人　
即　被　告　郭曉文　
　　　　　　　　　　
　　　　　　　　　　
指定辯護人　本院公設辯護人王永炫
            本院公設辯護人陳德仁 
上列上訴人因銀行法等案件，不服臺灣基隆地方法院110年度金
訴字第91號，中華民國111年1月28日第一審判決（起訴案號：臺
灣基隆地方檢察署109年度偵字第3422號、第3511號、第4707號
），提起上訴，本院判決如下：
    主  文
原判決撤銷。
郭曉文犯銀行法第一百二十五條第一項前段之非法經營收受存款
業務罪，處有期徒刑貳年陸月。
未扣案之犯罪所得新臺幣壹佰陸拾伍萬貳仟陸佰陸拾柒元，除應
發還被害人或得請求損害賠償之人外，沒收之，並於全部或一部
不能沒收或不宜執行沒收時，追徵其價額。
    事  實
一、郭曉文前係臺灣人壽保險股份有限公司（下稱臺灣人壽公司
    ）展業區經理，明知未經主管機關許可經營銀行業務，不得
    經營收受存款業務，且不得以借款、收受投資等名義，向不
    特定之人收受款項或吸收資金，而約定或給付與本金顯不相
    當之紅利、利息或其他報酬，竟意圖為自己不法之所有，基
    於詐欺取財及非法吸收資金而經營銀行存款業務之集合犯意
    ，自民國100年起，陸續向附表一所示之鄭明珠等人共25人
    ，誆稱欲將臺灣人壽公司提供予內部員工之優惠利率存款額
    度回饋予長期配合之投保客戶，或稱臺灣人壽公司因將併購
    南山人壽保險股份有限公司而需對外籌資云云，而承諾給付
    如附表一「計息方式」欄所示之遠高於一般金融機構之利息
    ，致鄭明珠等人均陷於錯誤，而依郭曉文指示，將附表一「
    投資金額（含給付方式）」欄所示之款項陸續或1次以現金
    交付予郭曉文，或匯入郭曉文之中國信託商業銀行00000000
    0000號活期儲蓄存款帳户（下稱中國信託帳戶）或中華郵政
    股份有限公司00000000000000號郵政存簿儲金帳戶（下稱郵
    政存簿儲金帳戶），郭曉文並另簽發收據或本票交付鄭明珠
    等人收執，而將所得款項用於支付個人花費或支付其他被害
    人之利息之用，合計金額達新臺幣（下同）4,280萬元（起
    訴書誤載為4,250萬元）。嗣於109年3月間，郭曉文因自身
    眼疾惡化，無法續在臺灣人壽公司任職，且因無力支付相關
    之利息與返還本金，於有偵查犯罪職權之公務員或機關知悉
    其有上開犯行前，前往法務部調查局基隆市調查站（下稱基
    隆調查站）自首，始悉上情。
二、案經林沛鈺告訴、基隆調查站移送、基隆市警察局第二分局
    報告、臺北市政府警察局萬華分局報告臺灣臺北地方檢察署
    呈請臺灣高等檢察署檢察長令轉臺灣基隆地方檢察署檢察官
    偵查起訴。
    理  由
一、證據能力：
  ㈠被告以外之人於審判外之陳述，雖不符刑事訴訟法第159條之
    1至之4規定，而經當事人於審判程序同意作為證據，法院審
    酌該言詞陳述或書面陳述作成時之情況，認為適當者，亦得
    為證據，刑事訴訟法第159條之5第1項定有明文。查本判決
    以下所引用之被告以外之人於審判外之陳述，檢察官、被告
    郭曉文及其辯護人均同意作為證據（見本院卷第165頁），
    本院審酌本案證據資料作成時之情況，核無違法取證或其他
    瑕疵，證據力亦無明顯過低之情形，且與待證事實具有關連
    性，認為以之作為證據為適當，均得作為證據。
　㈡又本案認定事實所引用之非供述證據，並無證據證明係公務
    員違背法定程序所取得，是依刑事訴訟法第158條之4反面解
    釋，認均得為證據。　　　　
二、得心證之理由：
  ㈠上開事實，業據被告於歷次偵、審時均坦承不諱（見偵16553
    卷第39至40頁，偵3422卷第11至17、57至60、77至79、153
    至156頁，偵3511卷第11至21、23至30、409至412頁，原審
    卷一第423頁，原審卷二第19頁，本院卷第161、304頁），
    核與證人王秀如、鄭秀卿、王珀琇、劉健生於警詢及原審審
    理時之指述，證人陳麗芳於警詢、偵訊、原審審理時之指述
    ，證人鍾偉蘭、于鴻芬於偵詢及原審審理時之指述，證人林
    沛鈺於警詢、偵詢及原審審理時之指述，證人葉淑媛、莊秀
    英於偵詢時之指述，證人鄭明珠、林美華、王岱安於警詢時
    之指述，證人何廷峻、王艷紅、余金蕊、涂亭瑄、任曉華、
    何桃英於原審審理時之指述均大致相符（見偵16553卷第7至
    8頁，偵3422卷第33至34、57至60、187至190、197至198頁
    ，偵3511卷第113至117、137至140、148至152、155至159、
    167至170、177至180、185至189頁，他82號第29至30頁，原
    審卷一第325至327、421至438頁），並有被告開立之收據、
    錄音譯文、郵政存簿儲金帳戶客戶基本資料、交易明細、被
    告名片、告訴人陳麗芳提出之匯款單、本票、被告中國信託
    帳戶存摺封面影本、被告郵政存簿儲金帳戶存摺封面影本、
    支票、中國信託帳戶存款交易明細、郵政存簿儲金帳戶交易
    明細、匯款申請書、本票、借據、匯款申請書、告訴人林沛
    鈺臺灣銀行帳戶存摺封面及內頁明細資料、臺灣企銀帳戶存
    摺封面及內頁明細資料、本票在卷可稽（見偵16553卷第23
    至32頁，偵3422卷第19至27、35、41頁，偵3511卷第31、33
    、35、37至79、83至101、103、105、107至111、119至135
    、141至145、147、153、161至163、165、171、173至175、
    181至184、191至197、199至203、205至319、321至379頁，
    他82卷第65至93頁），足以佐證被告前開出於任意性之自白
    ，應與事實相符，堪以採信。
　㈡顯不相當之利息等之說明
　　被告分別以如附表一編號1、3、5、7、8、9、17、18、22、
    25「計息方式」欄所載之利息招攬如附表一所示之投資人，
    換算成年利率，高達12%至60%之間，均明顯較眾所周知之國
    內金融機構1年期定存利率約1%至2%間高出甚多，堪認被告
    均與如附表一所示之投資人約定給付投資人與本金顯不相當
    之優厚利息，以此向不特定多數人吸收資金，已臻明確。 
　㈢吸金規模之說明
　　被告向如附表一所示之投資人吸收資金達4,280萬元（詳如
    附表一「投資金額（含給付方式）」欄之統計），未達1億
    元以上。　　　　
　㈣綜上，本案事證已臻明確，被告犯行洵堪認定，應依法論科
    。
三、論罪：
  ㈠新舊法比較：
  ⑴行為後法律有變更者，適用行為時之法律。但行為後之法律
    有利於行為人者，適用最有利於行為人之法律，刑法第2條
    第1項定有明文。所謂行為後法律有變更者，係包括構成要
    件之擴張或限縮，或法定刑度種類及範圍之變更。而行為後
    法律有無變更，端視所適用處罰之成罪或科刑條件之實質內
    容，修正前後法律所定要件有無不同而斷。若新、舊法之條
    文內容雖有所修正，然其修正無關乎要件內容之不同或處罰
    之輕重，而僅為文字、文義之修正或原有實務見解、法理之
    明文化，或僅條次之移列等無關有利或不利於行為人，則非
    屬該條所指之法律有變更，自不生新舊法比較之問題，而應
    依一般法律適用原則，適用裁判時法。又犯罪之行為，有一
    經著手，即已完成者，例如學理上所稱之即成犯；亦有著手
    之後，尚待發生結果，為不同之評價者，例如加重結果犯、
    結果犯；而犯罪之實行，學理上有接續犯、繼續犯、集合犯
    、吸收犯、結合犯、連續犯、牽連犯、想像競合犯等分類，
    前五種為實質上一罪，後三者屬裁判上一罪，因均僅給予一
    罪之刑罰評價，故其行為之時間認定，當自著手之初，持續
    至行為終了，並延伸至結果發生為止，倘上揭犯罪時間適逢
    法律修正，跨越新、舊法，而其中部分作為，或結果發生，
    已在新法施行之後，應即適用新規定，不生依刑法第2 條比
    較新、舊法而為有利適用之問題（最高法院100年度台上字
    第5119號判決意旨參照）。
  ⑵刑法第339條第1項於103年6月18日修正公布，並於同年月20
    日生效，而被告分別對被害人鄭明珠、劉健生、許玲珠、林
    琪蓉所為如附表一編號1、6、15、16所示之詐欺犯行，雖有
    部分在103年6月20日之前，但行為時間均已跨越至103年6月
    20日以後，核屬接續犯實質上一罪如後述，揆諸前開說明，
    應逕行適用修正後刑法第339條第1項規定，毋庸為新舊法之
    比較適用。又如附表一編號9至11之投資人王艷紅、余金蕊
    、王秀如雖均供稱其等係於103年至104年間投資，無法確定
    其投資月、日為何，而民法第124條第2項規定：「出生之月
    、日無從確定時，推定其為七月一日出生。知其出生之月，
    而不知出生之日者，推定其為該月十五日出生。」，足認民
    法規定於月、日無從確定時，係取期間中數作為推定之月、
    日，本院參考此法理，推定如附表一編號9至11之投資人王
    艷紅、余金蕊、王秀如之投資時間為104年1月1日。基此，
    附表一編號9至11所示之詐欺犯行並無跨越新舊法期間，附
    此敘明。
  ⑶銀行法第125條第1項業於107年1月31日修正公布，並自同年2
    月2日起生效施行，修正前原規定：「違反第29條第1項規定
    者，處3年以上10年以下有期徒刑，得併科新臺幣1千萬元以
    上2億元以下罰金。其『犯罪所得』達新臺幣1億元以上者，處
    7年以上有期徒刑，得併科新臺幣2千5 百萬元以上5億元以
    下罰金」，修正後規定：「違反第29條第1項規定者，處3年
    以上10年以下有期徒刑，得併科新臺幣1千萬元以上2億元以
    下罰金。其『因犯罪獲取之財物或財產上利益』達新臺幣1億
    元以上者，處7年以上有期徒刑，得併科新臺幣2千5百萬元
    以上5億元以下罰金」，觀諸其立法理由謂：104年12月30日
    修正公布之刑法第38條之1第4項所定沒收之「犯罪所得」範
    圍，包括違法行為所得、其變得之物或財產上利益及其孳息
    ，與原第1項後段（指修正前銀行法第125條第1項後段）「
    犯罪所得」依立法說明之範圍，包括因犯罪直接取得之財物
    或財產上利益、因犯罪取得之報酬、前述變得之物或財產上
    利益等，有所不同，鑑於該項規定涉及罪刑之認定，為避免
    混淆，造成未來司法實務上犯罪認定疑義，該「犯罪所得」
    之範圍宜具體明確等語，可見銀行法第125條第1項後段文字
    雖經前述修正，但修正前關於「犯罪所得」之定義，與修正
    後「因犯罪獲取之財物或財產上利益」，並無不同，尚非屬
    法律變更，是本案應逕適用修正後銀行法第125條第1項規定
    處斷。至銀行法第125條雖又於108年4月17日修正公布、同
    年月19日施行，但本次修正僅係將同條第2項「經營『銀行』
    間資金移轉帳務清算之金融資訊服務事業，未經主管機關許
    可，而擅自營業者，依前項規定處罰」，修正為「經營『金
    融機構』間資金移轉帳務清算之金融資訊服務事業，未經主
    管機關許可，而擅自營業者，依前項規定處罰」，與本案涉
    及之罪名及適用法條無關，銀行法第125條第1項之規定並未
    修正，自亦不生新舊法比較適用問題，附此敘明。
  ㈡核被告所為，係違反銀行法第29條之1、第29條第1項規定而
    犯同法第125條第1項前段之非法經營收受存款業務罪，及刑
    法第339條第1項之詐欺取財罪。
  ㈢罪數說明：
  ⑴按刑事法若干犯罪行為態樣，本質上原具有反覆、延續實行
    之特徵，立法時既予特別歸類，定為犯罪構成要件之行為要
    素，則行為人基於概括之犯意，在密切接近之一定時、地持
    續實行之複次行為，倘依社會通念，於客觀上認為符合一個
    反覆、延續性之行為觀念者，於刑法評價上，即應僅成立一
    罪。學理上所稱「集合犯」之職業性、營業性或收集性等具
    有重複特質之犯罪均屬之，例如經營、從事業務、收集、販
    賣、製造、散布等行為概念者是（最高法院95年度台上字第
    1079號判決要旨參照）。亦即立法者針對特定刑罰規範之構
    成要件，已預設其本身係持續實行之複次行為，具備反覆、
    延續之行為特徵，故將之總括或擬制成一個構成要件之「集
    合犯」行為，因刑法評價上為構成要件之行為單數，屬包括
    一罪之實質上一罪，應僅成立一罪。查被告於附表一編號1
    至25所為，均係基於非法經營收受存款業務，並以相類似之
    手法，向多數投資人吸收款項，藉以牟利，均係於密集之時
    間、地點，持續侵害同一法益，且依社會通念，此種犯罪形
    態及銀行法第29條、第29條之1條文構成要件「經營」、「
    辦理」之內涵，在本質上即具有反覆、延續性行為之特質，
    揆諸前開說明，屬具有預定多數同種類行為將反覆實行特質
    之集合犯，在刑法評價上為包括一罪，應以一罪論處。  
  ⑵又按刑法上之接續犯，係指數行為於同時同地或密切接近之
    時地實施，侵害同一法益，各行為之獨立性極為薄弱，依一
    般社會健全觀念，在時間差距上，難以強行分開，在刑法評
    價上，以視為數個舉動之接續施行，合為包括之一行為予以
    評價而言（最高法院89年度台上字第3295號判決意旨參照）
    。經查，被告於如附表二編號1至8、11、16至18、24「投資
    時間及給付方式」欄所示之時間，對鄭明珠、王岱安、王珀
    琇、何廷峻、李兆珩、劉健生、林沛鈺、鄭秀卿、王秀如、
    林琪蓉、廖碧玉、陳麗芳、莊秀英分別多次以欺罔不實之手
    段吸收資金，均係於密切接近之時間多次以前述不實之投資
    名義實行詐欺取財罪，就上揭同一法益受侵害之各別投資人
    而言，應視為數個舉動之接續施行，合為包括之一行為而分
    別論以一罪。又附表二編號4所示何廷峻部分，證人何廷峻
    於原審供述：投資是陸陸續續增加等語（見原審卷一第325
    頁），足見其投資款100萬元並非一次交予被告，然因何廷
    峻無法明確交待交付之時間，且被告於調詢供稱：何廷峻跟
    王珀琇是夫妻，是王珀琇介紹何廷峻給我認識等語，本院認
    其與王珀琇投資時間及次數應相近，故本院以王珀琇之投資
    年份及次數作為何廷峻之投資年份及次數，投資日期則取中
    數7月1日，依此，本院推定何廷峻投資時間為104年7月1日
    、105年7月1日、107年7月1日、108年7月1日，至於累積投
    資金額100萬元則4次均分，每次投資25萬元，併此敘明。
  ⑶按行為人著手於集合犯性質之犯罪，並持續至行為終了前之
    情況中，另有實行其他犯罪構成要件行為，如何論處罪刑，
    應視其前後行為是否出於一個意思決定及實行行為是否局部
    或完全重合等要素，依社會觀念及個案情節加以判斷，如行
    為人著手於集合犯行為之始，即出於一個意思決定，同時實
    現他行為之構成要件者，因二構成要件行為之著手行為完全
    重合，應論以一行為之想像競合犯（最高法院107年度台上
    字第2502號判決意旨參照）。又違反銀行法第29條之1規定
    ，違法吸金，若其非法方式存有欺罔不實情形，行為人並有
    不法所有的主觀犯意，其所為既同時符合違法吸金罪構成要
    件與詐欺罪構成要件，自應認屬一行為觸犯數罪名的想像競
    合犯，從一較重的違反銀行法違法吸金罪處斷，否則即有評
    價不足情形存在（最高法院108年度台上字第434號判決意旨
    參照）。經查，被告基於單一決意而以欺罔不實之方式違法
    吸金，且其非法經營收受存款業務之行為與各個詐欺取財之
    行為間有同一目的且行為重合之情形，堪認被告係以一行為
    同時觸犯非法經營收受存款業務罪及刑法第339條第1項詐欺
    取財罪（25罪），核屬想像競合犯，應依刑法第55條之規定
    ，從較重之非法經營收受存款業務罪處斷。
  ㈣減刑事由：
  ⑴本案被告因眼疾惡化，無法續在臺灣人壽公司任職，且因無
    力支付相關之利息與返還本金，故於有偵查犯罪職權之公務
    員或機關知悉其有本案犯行前，前往基隆調查站坦承犯行並
    願接受裁判一情，業據被告供明在卷，並有被告109年3月12
    日調查局筆錄在卷可佐，堪認被告符合自首之要件，爰依刑
    法第62條前段規定，減輕其刑。
  ⑵刑法第59條規定犯罪情狀可憫恕者，得酌量減輕其刑，固為
    法院得自由裁量之事項，然並非漫無限制，必須犯罪另有特
    殊之原因與環境，在客觀上足以引起一般同情，認為即予宣
    告法定最低度刑猶嫌過重者，亦即就全部犯罪情狀予以審酌
    ，認為在客觀上有足以引起社會上一般人之同情而顯可憫恕
    者，始有其適用。辯護人雖主張本案應適用刑法第59條規定
    酌減被告刑度云云，惟被告所犯如附表一所示犯行，並無證
    據足認係基於特殊之原因與環境而為之，且招攬之投資人達
    25人，其違法吸收金額為4,280萬元（詳如附表一「投資金
    額（含給付方式）」欄之總計），又其犯行期間自100年間
    至109年2月25日，犯行期間長達9年之久，且其犯後並未與
    本案投資人均達成和解及返還投資金額，是本院衡酌被告所
    為犯行之人數非寡、金額非微，且有相當之犯行期間，尚難
    認有何情堪憫恕之處，是無刑法第59條酌減規定之適用。
四、撤銷之理由：  
    原審因予論罪科刑，固非無見，惟查：
　㈠本院認定被告非法吸金之規模為4,280萬元，已如前述，原審
    認定4,270萬元，有所違誤。
　㈡被告於如附表二編號1至8、11、16至18、24「投資時間及給
    付方式」欄所示之時間，對鄭明珠、王岱安、王珀琇、何廷
    峻、李兆珩、劉健生、林沛鈺、鄭秀卿、王秀如、林琪蓉、
    廖碧玉、陳麗芳、莊秀英分別多次以欺罔不實之手段吸收資
    金，均係於密切接近之時間多次以前述不實之投資名義實行
    詐欺取財罪，應各論以詐欺取財罪之接續犯，已為本院認定
    如上，然原審除就被告前揭犯行論以詐欺取財罪之接續犯外
    ，就其對附表二編號9、10、12至15、19至23、25所示之投
    資人之單次詐欺犯行，亦均論以接續犯，適用法律，顯有違
    誤。
　㈢本院認定被告應予沒收之犯罪所得為1,652,667元（詳如沒收
    部分所述），原審認定被告應沒收之犯罪所得為4,100萬元
    ，認定有誤。
　㈣檢察官以原判決量刑過輕為由提起上訴，惟本院認定被告之
    犯罪所得相較於原審認定之金額，大幅降低，量刑基礎有所
    變更，應重新審酌（如後述），故檢察官之上訴為無理由。
    又被告以原判決量刑過重，未考慮被告每月給被害人利息等
    情，為有理由，應由本院撤銷改判。　　
五、量刑：
　  爰以行為人之責任為基礎，審酌被告以前述施用詐術手段分
    別招攬附表一所示之投資人，非法吸收之資金達4,280萬元
    業已侵害國內金融秩序及經濟安定，並助長投機風氣，並使
    附表一所示之投資人蒙受相當金額之損失，實有不該。被告
    向附表一所示之投資人吸引、招募投資之方式，期間約9年
    ，且本案犯行手段具有反覆性，其犯行所造成之結果不法、
    行為不法並非輕微，且其於本案犯行之後，未與投資人和解
    ，參酌告訴人林沛鈺表示被告試圖隱瞞，減輕其責任，毫無
    悔改之意，請從重量刑；告訴人劉健生表示希望被告能還錢
    ；告訴人王艷紅、余金蕊、王秀如、涂亭瑄、任曉華、何桃
    英、鍾偉蘭均表示請法官依法處理之意見，並考量被告自始
    坦承犯行，其坦承犯行內容仍有助於釐清犯罪事實，且其於
    偵、審過程中並無妨礙偵辦及法庭活動之情事，犯後態度尚
    佳，及其應予沒收之犯罪所得為1,652,667元，其大學畢業
    之智識程度、目前在接受職訓、罹患眼疾（雙眼青光眼，最
    佳矯正視力為雙眼可辨手動小於10公分，醫師建議被告日常
    生活行動須有人從旁協助或接受導盲教育訓練），領有重度
    身心障礙手冊（見偵3511卷第413至415頁）等一切情狀，量
    處如主文第2項所示之刑，以示懲儆。　　
六、沒收：
  ㈠犯本法之罪，犯罪所得屬犯罪行為人或其以外之自然人、法
    人或非法人團體因刑法第38條之1第2項所列情形取得者，除
    應發還被害人或得請求損害賠償之人外，沒收之，銀行法第
    136條之1定有明文。依刑法施行法第10條之3第2項規定之反
    面解釋，關於犯罪所得之沒收，銀行法之上開規定為刑法相
    關規定之特別法，應優先於刑法適用，亦即犯銀行法之罪者
    ，其犯罪所得之沒收範圍，僅限於應發還被害人或得請求損
    害賠償之人以後之餘額，而統一替代沒收之執行方式，則回
    歸刑法第38條之1第3項之追徵規定（最高法院108年度台上
    字第3577號判決意旨參照）。
  ㈡銀行法第125條第1項之罪，在類型上係違反專業經營特許業
    務之犯罪，屬於特別行政刑法，其後段將「犯罪獲取之財物
    或財產上利益達新臺幣1億元以上者」，資為非法經營銀行
    業務之加重處罰條件，無非係基於違法辦理收受存款、受託
    經理信託資金、公眾財產或辦理國內外匯兌業務所收受之款
    項或吸收之資金規模達1億元以上者，因「犯罪所得愈高，
    對社會金融秩序之危害影響愈大」所為之立法評價。本條項
    後段所稱「犯罪獲取之財物或財產上利益」（修正前為「犯
    罪所得」），就違法吸金而言，係指犯罪行為人參與違法吸
    收之資金總額而言，即令犯罪行為人負有依約返還本息之義
    務，亦不得用以扣除，始符立法本旨；至同法第136條之1關
    於「犯罪所得」（修正前為「犯罪所得財物或財產上利益」
    ）之沒收，故規定「除應發還被害人或得請求損害賠償之人
    外，沒收之」，乃側重在剝奪犯罪行為人從犯罪中取得並保
    有所有權之財物，有將之強制收歸國家所有，使其無法享受
    犯罪之成果，故得為沒收之「犯罪所得」財物，必須是別無
    他人對於該物得以主張法律上之權利者，是「犯罪獲取之財
    物或財產上利益」、「犯罪所得」兩者之概念個別（最高法
    院108年度台上字第98號刑事判決意旨參照）。次按刑法第3
    8條之2第1項前段規定，犯罪所得及追徵之範圍與價額，認
    定顯有困難者，得以估算認定之，該項「估算」依立法說明
    ，雖僅需自由證明為已足，然不得恣意為之，仍需符合經驗
    法則與論理法則之要求。法院須查明作為估算基礎的連結事
    實，盡可能選擇合適的估算方法，力求估算結果與實際犯罪
    所得相當，以符公平正義（最高法院107年度台上字第3791
    號判決意旨參照）。
  ㈢被告因本案非法經營收受存款業務而吸收之資金為4,280萬元
    ，扣除交付被害人或告訴人等之利息部分（詳如附表二），
    並扣除被告實際返還之本金（僅有如附表一編號1所示被害
    人鄭明珠之部分有返還本金150萬元、編號11所示被害人王
    秀如之部分有返還本金30萬元），本院估算被告尚保有犯罪
    所得1,652,667元。又因被告非法經營收受存款業務，可能
    有應發還給被害人之情形，爰參照前揭說明，就宣告沒收被
    告之犯罪所得時，附加銀行法第136條之1「除應發還被害人
    或得請求損害賠償之人外」之條件，以臻完備，另依刑法第
    38條之1第3項規定，諭知於全部或一部不能沒收或不宜執行
    沒收時，追徵其價額。
據上論斷，應依刑事訴訟法第369條第1項前段、第364條、第299
條第1項前段，判決如主文。
本案經臺灣基隆地方檢察署檢察官林渝鈞提起公訴，臺灣高等檢
察署檢察官邱智宏到庭執行職務。
中　　華　　民　　國　　111 　年　　10　　月　　27　　日
                  刑事第二十四庭審判長法　官  陳德民
                                      法　官  紀凱峰
                                      法　官  鄭富城
以上正本證明與原本無異。
如不服本判決，應於收受送達後20日內向本院提出上訴書狀，其
未敘述上訴之理由者並得於提起上訴後20日內向本院補提理由書
（均須按他造當事人之人數附繕本）「切勿逕送上級法院」。
                                      書記官  翁子婷
中　　華　　民　　國　　111 　年　　10　　月　　31　　日
附錄：本案論罪科刑法條全文
銀行法第125條
違反第29條第1項規定者，處3年以上10年以下有期徒刑，得併科
新臺幣1千萬元以上2億元以下罰金。其因犯罪獲取之財物或財產
上利益達新臺幣一億元以上者，處7年以上有期徒刑，得併科新
臺幣2千5百萬元以上5億元以下罰金。
經營金融機構間資金移轉帳務清算之金融資訊服務事業，未經主
管機關許可，而擅自營業者，依前項規定處罰。
法人犯前二項之罪者，處罰其行為負責人。
中華民國刑法第339條
（普通詐欺罪）
意圖為自己或第三人不法之所有，以詐術使人將本人或第三人之
物交付者，處5年以下有期徒刑、拘役或科或併科50萬元以下罰
金。
以前項方法得財產上不法之利益或使第三人得之者，亦同。
前二項之未遂犯罰之。